【裁判字號】    90,訴緝,528
【裁判日期】    901205
【裁判案由】    偽造文書
【裁判全文】
臺灣臺中地方法院刑事判決                          九十年度訴緝字第五二八號
    公  訴  人  台灣台中地方法院檢察署檢察官
    被      告  甲○○
右列被告因偽造文書等案件，經檢察官提起公訴（八十七年度偵字第八四號），本院
判決如左：
    主  文
甲○○行使偽造私文書，足以生損害於他人，累犯，處有期徒刑柒月，偽造之「李復
興」印章壹枚及於八十六年八月二日之保證書上偽造「李復興」之印文、署押各壹枚
，均沒收；又連續意圖為自己不法之所有，而侵占對於業務上所持有之物，累犯，處
有期徒刑柒月；又意圖為自己不法之所有，以詐術使人將本人之物交付，累犯，處有
期徒刑柒月。應執行有期徒刑壹年伍月，偽造之「李復興」印章壹枚及於八十六年八
月二日之保證書上偽造「李復興」之印文、署押各壹枚，均沒收之。
    事  實
一、甲○○前曾於民國（下同）八十三年間因侵占罪，經台灣高等法院台中分院判處
    有期徒刑八月確定，八十四年十一月十日縮刑期滿而執行完畢。仍不知悔改，於
    八十六年八月二日，在台中市○○區○○路二十九號，未得其兄李復興之同意，
    盜刻「李復興」之印章一枚，於八十六年八月二日，在其欲出具予點將家企業股
    份有限公司（下稱點將家公司）之保證書上，將前開盜刻之印章，蓋用於前揭保
    證書上並冒用「李復興」之署押，為其連帶保證人，而偽造私文書，足以生損害
    於李復興，再據以行使向位於台中市工業區○○○路二十九號之點將家公司謀得
    業務員一職，負責向客戶推展貨品及收取貨款，為從事業務之人員，詎甲○○竟
    又另行起意並基於意圖為自己不法所有之概括犯意，自八十六年十一月初某日起
    至八十六年十二月五日止，將如附表附表編號一、二、四、六所示之馬光電器等
    客戶，先後所收取如附表一、二、四、六之貨款，未繳回點將家公司，如附表編
    號三光映電器退回之點唱機一台未回繳回公司，自行銷售得款如附表編號三所示
    之金額，易持有所有予以侵占入己，供己花用；又另行起意，基於意圖為自己不
    法之所有，於八十六年十一月二十七日，向如附表編號五所示之笙安電器，佯以
    ：前開點將家公司缺電腦點唱機，要借貨等語，使笙安電器誤以為確係點將家缺
    貨，陷於錯誤而交付十台電腦點唱電機（市價新台幣五十九萬元）予甲○○，計
    詐得電腦點唱電機十台。嗣於八十六年十二月八日後，因甲○○離職未回，不知
    行蹤，始經點將家公司查得上情。
二、案經點將家公司告訴（業務侵占、偽造文書部分）及告發（詐欺部分）由台灣台
    中地方法院檢察署檢察官偵查起訴。
    理  由
一、右揭事實，業據被告甲○○坦承不諱，核與點將家公司之代理人乙○○指述情節
    相符，其中行使偽造私文書部分，並經證人李復興於偵查中證述明確，並有上開
    保證書一份在卷可資佐證；其中業務侵占及詐欺部分，並有如附表之侵占明細表
    及帳單在卷可參，被告自白核與事實相符，應堪採信。本件事證明確，被告犯行
    洵堪認定。
二、核被告甲○○所為，係犯刑法第二百十六條、第二百十條之行使偽造私文書罪、
    第三百三十六條第二項之業務侵占罪及第三百三十九條第一項之詐欺取財罪。被
    告偽造印章、印文及署押之行為，均係偽造私文書之階段行為，不另論罪；而偽
    造完成後復持以行使，則其偽造之低度行為應為行使之高度行為所吸收，僅論以
    行使偽造私文書罪。又被告先後多次業務侵占，時間緊接，所犯犯罪構成要件相
    同，顯係基於概括犯意反覆為之，為連續犯，應依刑法第五十六條規定論以連續
    業務侵占一罪，並加重其刑。又被告甲○○前曾於八十三年間因侵占罪，經台灣
    高等法院台中分院判處有期徒刑八月確定，八十四年十一月十日縮刑期滿而執行
    完畢，此有台灣台中地方法院檢察署刑案資料查註紀錄表及台灣高等法院被告全
    國前案紀錄表各在卷可按，其又於五年內再犯本案之罪，係屬累犯，其中業務侵
    占罪部分應遞加重其刑，其餘偽造私文書罪及詐欺取罪等，則均加重其刑。又被
    告前開所犯行使偽造私文書罪、連續業務侵占罪及詐欺取財罪之間，犯意各別，
    行為互殊，應予分論併罰。爰審酌被告犯罪之動機、目的、手段、犯罪，所生損
    害、侵占之金額及犯後態度等一切情狀，分別量處如主文所示之刑，並定其應執
    行之刑，以示懲儆。又前述「李復興」印章一枚，因無法證明確己滅失及蓋用於
    八十六年八月二日之保證書上之「李復興」印文、署押各一枚，均係被告所偽造
    ，應依刑法第二百十九條之規定宣告沒收之。
三、公訴意旨另以：被告有另於前揭事欄一所示之時間內，業務侵占點將家公司應收
    款七萬四千六百七十五元（即起訴書附表編號七）及侵占點將家公司所有之ＮＷ
    －一八八六號之自用小客車一部（即起訴附表編號八），因認被告另涉有刑法第
    三百三十六條第二項之業務侵占罪嫌。訊據被告堅決否認有侵占上開之貨款及自
    用小客車，辯稱：前揭貨款，伊並未簽名，伊應未侵占該筆款項，另小客車部分
    ，則伊因偽造文書及上開侵占犯行，已被公司發現，始不敢將車開回公司，然伊
    於離職後即將該車放置在公司同事住處前，以方便被發現，伊並無侵占之意等語
    。經查，前揭點將家應收貨款確未據被告簽名，且前揭自用小客車確經他人通知
    公司牽回等情，業據代理人乙○○指述在卷，再參以被告所侵占之貨款，除此部
    分未簽名外，均確有簽名，果係其所侵占，應有其簽名之單據，而且告訴人指述
    被告侵占前揭貨款，並無其他積極證據加以佐證，而前揭自用小客車又確係被告
    於離職後，點將家公司經由他人之通知亦已尋回，可徵被告前揭所辯，應堪採信
    ，是以被告就此部分，自無業務侵占可言，本應為無罪之諭知，惟公訴人認此部
    分與前揭起訴有罪部分，具有連續犯之關係，屬於裁判上一罪，爰不另為無罪之
    諭知。
據上論斷，應依刑事訴訟法第二百九十九條第一項前段，刑法第二百十條、第二百十
六條、第三百三十六條第二項、第三百三十九條第一項、第四十七條、第五十六條、
第五十一條第五款、第二百十九條、罰金罰鍰提高標準條例第一條前段，判決如主文
。
中      華      民      國      九十      年     十二     月     五     日
                                      台灣台中地方法院刑事第一庭
                                          法  官  吳  進  發
右正本證明與原本無異。
如不服本判決，應於判決送達後十日內向本院提出上訴狀，上訴於臺灣高等法院臺中
分院( 須附繕本 )。
                                          書記官
中      華      民      國      九十      年     十二     月     五     日
附錄論罪法條：
刑法第二百十條
偽造、變造私文書，足以生損害於公眾或他人者，處五年以下有期徒刑。
刑法第二百十六條
行使第二百十條至第二百十五條之文書者，依偽造、變造文書或登載不實事項或使登
載不實事項之規定處斷。
刑法第三百三十六條第二項
對於業務上所持有之物，犯前條第一項之罪者，處六月以上五年以下有期徒刑，得併
科三千元以下罰金。
刑法第三百三十九條第一項
意圖為自己或第三人不法之所有，以詐術使人將本人或第三人之物交付者，處五年以
下有期徒刑、拘役或科或併科一千元以下罰金。
附表：（九十年訴緝字第五二八號）
  ┌───┬────┬────┬─────────────┬──────┐
  │編號  │經銷商  │負責人  │    地            址      │  金    額  │
  │      │        │        │                          │ （新台幣） │
  ├───┼────┼────┼─────────────┼──────┤
  │      │馬光電器│張瑞嚴  │雲林縣土庫鎮○○○○路九十│五萬七千八百│
  │ 一   │        │        │六之三號                  │二十元      │
  ├───┼────┼────┼─────────────┼──────┤
  │ 二   │大順電業│林天生  │雲林縣麥寮鄉○○路        │六萬四千六百│
  │      │        │        │三七二號                  │八十元      │
  ├───┼────┼────┼─────────────┼──────┤
  │ 三   │光映電器│詹劍輝  │雲林縣虎尾鎮○○路七八號  │五萬九千元  │
  │      │        │        │                          │            │
  ├───┼────┼────┼─────────────┼──────┤
  │ 四   │金鋒電器│高美足  │雲林縣斗六市○○里○○路  │五萬九千元  │
  │      │        │        │九十八號                  │            │
  ├───┼────┼────┼─────────────┼──────┤
  │ 五   │笙安電器│李勇德  │台中市○○路○段三十巷    │五十九萬元  │
  │      │        │        │二七之二九                │            │
  ├───┼────┼────┼─────────────┼──────┤
  │ 六   │笙安電器│李勇德  │台中市○○路○段三十巷    │十七萬四千元│
  │      │        │        │二七之二九                │            │
  └───┴────┴────┴─────────────┴──────┘


司法院資訊處製作；財團法人民間司法改革基金會備份。
